【裁判字號】    97,交聲,907
【裁判日期】    970530
【裁判案由】    違反道路交通管理處罰條例聲明異議
【裁判全文】
臺灣桃園地方法院交通事件裁定         97年度交聲字第907號
                                     97年度交聲字第911號
原處分機關  交通部公路總局新竹區監理所中壢監理站
異  議  人  甲○○
上列異議人即受處分人因違反道路交通管理處罰條例案件，對於
交通部公路總局新竹區監理所中壢監理站於中華民國97年4 月22
日所為之處分（原處分案號：壢監裁字第裁53-DB0000000號、壢
監裁字第裁53-DB0000000號)， 聲明異議，本院裁定如下：
    主  文
異議駁回。
    理  由
一、按人行道不得臨時停車；禁止臨時停車處所不得停車，道路
    交通安全規則第111 條第1 項第1 款、第112 條第1 項第1
    款分別定有明文。次按人行道，係指為專供行人通行之騎樓
    、走廊，及劃設供行人行走之地面道路，與人行天橋及人行
    地下道；汽車駕駛人在禁止臨時停車處所停車者，處新台幣
    （下同）600 元以上1,200 元以下罰鍰，道路交通管理處罰
    條例第3 條第3 款及第56條第1 項第1 款亦定有明文。又所
    謂「汽車」，係指在道路上不依軌道或電力架線而以原動機
    行駛之車輛（包括機器腳踏車），同條例第92條第1 項所授
    權訂立之道路交通安全規則第2 條第1 項第1 款亦有明文規
    定。故機車駕駛人如有上開在禁止臨時停車處所停車之違規
    情形，亦有首揭處罰規定之適用。
二、原處分意旨略以：異議人即受處分人甲○○所有之車號SHH-
    153 號及SKK-897 號2 輛輕型機車於民國97年3 月2 日16時
    40分許，在桃園縣中壢市○○○路○段106 號前（處分書上
    誤載為中壢市○○○○段1及中央西路一璽） 之人行道上停
    車，經桃園縣政府警察局交通隊以異議人上開車輛「在人行
    道停車」之違規事實，逕行開單舉發，嗣異議人於應到案日
    期前提出申訴，經原處分機關函請舉發單位調查結果，仍認
    異議人確有上開違規行為，乃依道路交通管理處罰條例第56
    條第1 項第1 款及違反道路交通管理事件統一裁罰基準表規
    定，裁處異議人上開2 車輛各罰鍰新臺幣（下同）600 元等
    情。
三、異議意旨略以：依據道路交通管理處罰條例第56條第1 項第
    1 款之規定，係為「在禁止臨時停車處所停車」，然舉發地
    點係在人行道上，究人行道是否為禁止臨時停車處所，顯值
    商榷，原舉發機關於舉發通知單之違規事實欄上增加記載「
    人行道停車」於法無據，且假日商圈人潮眾多，主管機關未
    規劃足夠之停車格供停放亦無配套措施，此係不可歸責於民
    ，而認原處分機關裁決不當，爰聲明異議，請求撤銷原處分
    云云。
四、經查：
  (一)異議人確有於97年3 月2 日16時40分許，將其所有車號SHH-
    153 號及SKK-897 號2 輛輕型機車停放於桃園縣中壢市○○
    ○路○ 段106 號前之人行道上，業據異議人於本院調查時供
    承在卷（見本院卷第20頁），且有證人即舉發員警朱芳滿於
    本院調查時證述明確，並有舉發照片1 張附卷可參，是異議
    人於上開時、地將其所有車號SHH- 153號及SKK-897 號2 輛
    輕型機車停放於桃園縣中壢市○○○路○ 段106 號前之人行
    道等情堪以認定。
  (二)依據道路交通管理處罰條例第3 條第3 款、第55條第1 項第
    1 款之規定，「人行道」係指專供行人通行之騎樓、走廊及
    劃設供行人行走之地面道路，與人行天橋及人行地下道，屬
    不得臨時停車處所，乃法律所明文規定，異議人對於此等規
    定自不能推諉不知，應加予遵守。再者，道路交通安全規則
    第111 條第1 款、第3 款分別將人行道、設有禁止臨時停車
    標誌、標線處所，併列為禁止臨時停車之處所，足見人行道
    之禁止臨時停車，本即不以其劃設有禁止臨時停車之標誌或
    標線為必要。故異議人在禁止臨時停車之人行道停車者，依
    前揭規定，即屬違規行為，至設置禁止停車標誌或標線，目
    的僅在加強民眾警覺作用，是人行道縱未設置禁止臨時停車
    標誌，亦不得認即可隨意停車，是異議人辯稱：其在人行道
    上停車，非違反道路交通管理處罰條例第56條各款規定云云
    ，不得執為其得在人行道停車之理由，異議人所辯，顯屬卸
    責之詞，殊不足取。
  (三)次查，異議人雖以假日之商圈人潮湧擠，卻沒有劃設足夠的
    停車位供放置為由置辯，然機車停車格之規劃係屬相關行政
    主管機關的權責問題，縱該商圈附近設置之停車格有如異議
    人所辯不敷使用之情，異議人可督促行政主管機關善盡職責
    ，而不得以此解為佔用人行道停車之正當理由，異議人所辯
    ，亦非可採。
  (四)另異議人於本院審理時辯以：在拖吊過程中，異議人業已回
    到現場，縱車子已上架，但其既已繳納拖吊費，拖吊業者及
    在場執行職務之員警當可將機車下架當場歸還等語，惟按機
    車拖吊作業中，如車主到達現場，若是屬最後1 部吊上車或
    正在拖吊作業中，應即停止拖吊，僅由在場值勤員警填掣違
    規通知單交予違規之人等情，此有桃園縣政府警察局租用民
    間拖吊車實施違規車輛拖吊移置暨保管場作業管理規定第3
    條第4 款中有明文規定，且證人朱芳滿於調查時結證稱：本
    件異議人到達現場時，其所有違規之2 輛機車業已上架，完
    成拖吊程序等語，是揆諸上揭說明，本件之情況不符合拖吊
    作業過程中當場歸還機車之要件，異議人前開置辯並無理由
    ，附此敘明。
  (五)綜上所述，異議人前揭所辯，無足以採，異議人確有上開違
    規事實，堪以認定。
五、綜上，原處分機關以異議人有前揭違規事實，依道路交通管
    理處罰條例第56條第1 項第1 款、違反道路交通管理事件統
    一裁罰基準表之規定，各予以裁處罰鍰600 元，核無違誤。
    本件異議人之異議為無理由，應予駁回。
六、據上論斷，依道路交通案件處理辦法第19條，裁定如主文。
中    華    民    國    97    年    5     月    30    日
                  交通法庭    法  官   朱美璘
以上正本證明與原本無異。
如不服本裁定，應於送達後5 日內，向本院提出抗告狀。
                              書記官   谷貞豫
中    華    民    國    97    年    5     月    30    日


司法院資訊處製作；財團法人民間司法改革基金會備份。
